【裁判字號】    98,上訴,951
【裁判日期】    980305
【裁判案由】    毒品危害防制條例
【裁判全文】
臺灣高等法院刑事判決                 98年度上訴字第951號
    上  訴  人
    即  被  告  甲○○
上列上訴人因毒品危害防制條例案件，不服臺灣宜蘭地方法院97
年度訴字第563號，中華民國97年12月31日第一審判決（ 起訴案
號：臺灣宜蘭地方法院檢察署97年度毒偵字第895號）， 提起上
訴，本院判決如下：
    主  文
上訴駁回。
    理  由
一、依刑事訴訟法第350條、第361條、第362條、第367條規定，
    不服地方法院之第一審判決而上訴者，須提出上訴書狀，並
    應敘明具體理由，為上訴必備之程式；其所提出之書狀未敘
    述上訴理由，或僅曾以言詞陳述上訴理由者，均應於上述期
    間屆滿後20日內補提理由書於第一審法院。第一審法院經形
    式審查，認逾期未補提上訴理由者，應定期間先命補正；逾
    期未補正者，為上訴不合法律上之程式，應以裁定駁回。倘
    已提出上訴理由，但所提非屬具體理由者，則由第二審法院
    以上訴不合法律上之程式，判決駁回。而所謂具體理由，必
    係依據卷內既有訴訟資料或提出新事證，指摘或表明第一審
    判決有何採證認事、用法或量刑等足以影響判決本旨之不當
    或違法，而構成應予撤銷之具體事由，始克當之（例如：依
    憑證據法則具體指出所採證據何以不具證據能力，或依憑卷
    證資料，明確指出所為證據證明力之判斷如何違背經驗、論
    理法則）；倘僅泛言原判決認定事實錯誤、違背法令、量刑
    失之過重過輕微，而未依上揭意旨指出具體事由，或形式上
    雖已指出具體事由，然該事由縱使屬實，亦不足以認為原判
    決有何不當或違法者（例如：對不具有調查必要性之證據，
    法院未依聲請調查亦未說明理由，或援用證據不當，但除去
    該證據仍應為同一事實之認定），皆難謂係具體理由，俾與
    第二審上訴制度旨在請求第二審法院撤銷、變更第一審不當
    或違法之判決，以實現個案救濟之立法目的相契合，並節制
    濫行上訴（最高法院97年度台上字第892 號判決參照）。又
    第二審法院認為上訴書狀未敘述理由，依刑事訴訟法第 367
    條但書規定，始應定期間命其補正。如認上訴書狀已敘述理
    由，但其理由非屬具體，其所為上訴，即不符上訴之法定要
    件，自得逕行判決駁回，無定期命補正問題（最高法院97年
    度台上字第3599號判決參照）。
二、本件原審經審理結果，認為上訴人即被告甲○○前因施用毒
    品案件，經送觀察、勒戒及強制戒治後，於民國92年4 月23
    日停止戒治交付保護管束而釋放，並於92年11月12日保護管
    束期滿而執行強制戒治完畢。上訴人前亦因施用毒品案件，
    經原審法院以95年度訴字第190號判決判處有期徒刑1年確定
    （嗣經原審法院以96年度聲減字第437 號裁定減刑為有期徒
    刑6 月確定），且因賭博案件，經原審法院院以95年度宜簡
    字第299號判決判處有期徒刑4月；因施用毒品案件，經原審
    法院以95年度訴字第390號判決判處有期徒刑1年，並經原審
    法院95年度聲字第764 號裁定上開二罪應執行有期徒刑1年2
    月確定（嗣經原審法院以96年度聲減字第437 號裁定減刑為
    應執行有期徒刑7 月確定），經接續執行上開二應執行之刑
    後，甫於96年12月30日假釋縮刑期滿執行完畢（成立累犯）
    ，有全國施用毒品案件紀錄表、本院被告前案紀錄表各1 件
    在卷可稽。詎上訴人猶不知悔改，明知海洛因、安非他命分
    別為毒品危害防制條例第2條第2項第1款、第2款所規定之第
    1級、第2級毒品，不得擅自施用，竟仍於前開強制戒治執行
    完畢釋放後5 年內，基於施用第1級毒品海洛因、第2級毒品
    安非他命之犯意，於97年8月26日下午2時30分往前回溯24小
    時內之某時，在宜蘭縣境內某不詳處所，以將第1 級毒品海
    洛因及第2 級毒品安非他命一起摻入香菸內點火吸食之方式
    ，同時施用第1級毒品海洛因及第2級毒品安非他命1 次。嗣
    經警於97年8月26日下午2時30分許，採集其尿液送驗後，始
    查知上情。經採驗上訴人尿液，結果呈嗎啡、可待因、安非
    他命、甲基安非他命陽性反應之事實，亦有尿液採驗作業管
    制記錄、慈濟大學濫用藥物檢驗中心檢驗總表各1 件在卷可
    稽。原審法院依上訴人於審理中之自白及各該補強證據，認
    上訴人確有本件同時施用第1級毒品海洛因、第2級毒品安非
    他命之犯行，堪以認定。
三、原判決因認上訴人本件犯行明確，而上訴人施用海洛因、安
    非他命之行為， 分別係犯毒品危害防制條例第10條第1項之
    施用第1 級毒品罪、同條第2項之施用第2級毒品罪。上訴人
    施用行為前後持有海洛因、安非他命之低度行為，分別為其
    施用之高度行為所吸收，均不另論罪。另上訴人係同時施用
    第1級毒品海洛因及第2級毒品安非他命，而觸犯構成要件不
    相同之2罪名，為想像競合犯，應從一重之施用第1級毒品罪
    處斷，並詳述檢察官指訴上訴人應係分別施用第1 級毒品海
    洛因、第2 級毒品安非他命，應予分論併罰一事，為無理由
    。從而，論上訴人以施用第1 級毒品罪，同時審酌上訴人構
    成累犯，量處有期徒刑1年2月，已詳敘其認定上訴人犯罪事
    實之證據及理由，於法尚無不合。上訴意旨略稱：上訴人於
    犯後，深感悔意，而自行至醫院喝美沙冬治療毒癮。而上訴
    人之父親業已去世，僅剩母親在世，家中弟兄均未與母親同
    住，母親行動不便，實令被告擔憂，爰請審酌上情，從輕量
    刑等語。惟查：量刑之輕重，係屬事實審法院得依職權自由
    裁量之事項，茍於量刑時，已依行為人之責任為基礎，並斟
    酌刑法第57條各款所列情狀，而未逾越法定範圍，又未濫用
    其職權，即不得遽指為違法。本件原判決於量刑時，已依上
    揭規定，審酌上訴人之素行、智識程度；犯罪之動機、目的
    、手段；前已因施用毒品之犯行，經執行觀察勒戒、強制戒
    治及有期徒刑完畢，仍不知悔改，復繼續沾染毒品惡習，其
    施用毒品行為對於自身及社會所造成之危害程度非輕；同時
    施用第1級、第2級毒品之犯罪態樣及施用之次數、頻率；犯
    後已坦承犯行，態度尚佳等一切情狀予以審酌，既未逾越法
    定刑度，亦未濫用自由裁量之權限。上訴人既未就原判決關
    於認定事實、適用法律及量刑等項，具體指摘有何違法或不
    當。揆諸上開說明，顯然置原判決已經明白論斷審酌、說明
    之事項於不顧，意在拖延訴訟，自形式上觀察，核非足以動
    搖原判決之具體理由，依照上揭說明，應認其上訴為不合法
    律上之程式，予以駁回，並不經言詞辯論為之。
據上論斷，應依刑事訴訟法第367條前段、第372條，判決如主文
 。
中    華    民    國    98    年    3    月      5    日
                  刑事第四庭  審判長法  官  陳筱珮
                                    法  官  鄭水銓
                                    法  官  周煙平
以上正本證明與原本無異。
如不服本判決，應於收受送達後10日內向本院提出上訴書狀，其
未敘述上訴之理由者並得於提起上訴後10日內向本院補提理由書
（均須按他造當事人之人數附繕本）「切勿逕送上級法院」。
                                    書記官  陳秋雄
中    華    民    國    98    年    3     月    6     日


司法院資訊處製作；財團法人民間司法改革基金會備份。
